【裁判字號】    95,易,2099
【裁判日期】    951229
【裁判案由】    詐欺
【裁判全文】
臺灣臺北地方法院刑事判決              95年度易字第2099號
    公  訴  人  臺灣臺北地方法院檢察署檢察官
    被      告  甲○○
上開被告因詐欺案件，經檢察官提起公訴（九十五年度偵字第一
七三二五號），因被告於本院準備程序中就被訴事實為有罪之陳
述，經本院合議庭裁定改進行簡式審判程序，本院判決如下：
    主  文
甲○○幫助連續意圖為自己不法之所有，以詐術使人將本人之物
交付，處有期徒刑月，如易科罰金，以銀元佰元即新臺幣玖
佰元折算壹日。
    事  實
一、甲○○雖能預見提供自己之帳戶供他人使用可能係供他人作
    為詐欺犯罪之用，竟基於幫助他人實施詐欺犯行之不確定故
    意，於民國九十五年六月間某日，在不詳地點，將其以自己
    年籍資料所開立合作金庫商業銀行帳戶（帳號為00000
    00000000000號）、臺灣中小企業商業銀行帳戶
    （帳號為00000000000000號）之存摺、提款
    卡及密碼交付與真實姓名年籍不詳之成年人，供作存提款及
    匯款使用，幫助上開成年人為詐欺犯行。嗣該成年人基於意
    圖為自己不法所有之概括犯意，而連續於：
（一）九十五年六月八日下午三時二十分許，佯稱為乙○○之友
      人而以急需向乙○○借款新臺幣（下同）三萬元使用為由
      致電乙○○，使乙○○陷於錯誤，依指示將三萬元匯入甲○○所開立之上開合作金庫商業銀行帳戶，乙○○於匯款
      完畢後雖發覺有異，並即報警處理，然前開款項已於同年
      月九日遭人提領一空。
（二）九十五年六月九日下午四時許，佯稱為丙○○之弟媳而以
      急需用款為由致電丙○○，使丙○○陷於錯誤，依指示將
      共一萬零十五元匯入甲○○所開立之上開臺灣中小企業商
      業銀行帳戶，丙○○於匯款完畢後雖發覺有異，並即報警
      處理，然前開款項已遭提領一空。
二、案經臺北市政府警察局大安分局報請臺灣臺北地方法院檢察
    署檢察官偵查起訴。
    理  由
一、上開犯罪事實，業據被告甲○○於本院審理中坦白承認，核
    與證人乙○○、丙○○於警詢中情節相符，並有上開帳戶交
    易明細資料、交易明細表、存款明細查詢資料、財團法人金
    融聯合徵信中心查詢資料在卷可資佐證，被告自白堪認與事
    實相符，本件事證業已明確，被告幫助連續詐欺犯行堪以認
    定。
二、查被告行為後，刑法業經立法院通過修正，於九十四年二月
    二日經總統公布修正，並自九十五年七月一日生效，就刑法
    第三百三十九條第一項罰金刑部分，因刑法第三十三條第五
    款之修正，上開規定法定刑之最低法定刑度提高為新臺幣一
    千元，經比較上開法律變更之情形，以九十五年七月一日修
    正生效前之規定對於被告較為有利，依據修正後刑法第二條
    第一項前段之規定，即應適用九十五年七月一日修正生效前
    之上開刑法規定，合先敘明。至於幫助犯之規定，新法將原
    規定「幫助他人犯罪者，為從犯」修正為「幫助他人實行犯
    罪行為者，為幫助犯」，將幫助犯原採共犯從屬性說之立場
    修正改採限制從屬性，於本案均無影響，應直接適用裁判時
    之法律，併此敘明。
三、被告與上開真實姓名年籍不詳之成年人並無實施犯罪之犯意
    聯絡及行為分擔，被告基於幫助連續詐欺之意思而提供帳戶
    供助力促上開連續詐欺犯行之實現，應為幫助犯，故核被告
    所為，係犯刑法第三百三十九條第一項之幫助連續詐欺取財
    罪。本案檢察官雖僅就如犯罪事實欄一（一）所示部分提起
    公訴，而未起訴如犯罪事實欄一（二）所示部分，惟此部分
    與前開經檢察官起訴部分有實質一罪之關係，且經本院當庭
    告知被告，本院自應併與審理。而被告係基於幫助之犯意而
    為共同詐欺構成要件以外之行為，係修正後刑法第三十條第
    一項所定之幫助犯，依修正後刑法第三十條第二項之規定減
    輕其刑。爰審酌被告於本院審理中坦白承認犯行，並表示悔
    意，犯後態度尚稱良好，且所為幫助他人詐欺取財之犯行，
    雖擾亂金融社會秩序，然對證人乙○○、丙○○造成損害之
    程度不大等情狀，量處如主文所示之刑。另易科罰金部分，
    新法刪除「因身體、教育、職業、家庭之關係或其他正當事
    由，執行顯有困難者」之要件，並將易科罰金之折算標準，
    由原配合罰金罰鍰提高標準條例第二條（九十五年七月一日
    刪除生效）規定之銀元一百元至銀元三百元折算一日，提高
    為新臺幣一千元、二千元或三千元折算一日，依修正後刑法
    第二條第一項前段之規定，應適用修正前刑法第四十一條第
    一項前段之規定諭知易科罰金之折算標準。
據上論斷，應依刑事訴訟法第二百七十三條之一第一項、第二百
九十九條第一項前段，修正後刑法第二條第一項前段、第三百三
十九條第一項、修正後第三十條第一項前段、第二項，修正前第
五十六條、修正前第四十一條第一項前段，刑法施行法第一條之
一，修正前罰金罰鍰提高標準條例第二條，現行法規所定貨幣單
位折算新臺幣條例第二條，判決如主文。
本案經檢察官廖舒屏到庭執行職務
中    華    民    國    95    年    12    月    29    日
                        臺灣臺北地方法院刑事第八庭
                            法  官  唐于智
上正本證明與原本無異。
如不服本判決，應於判決送達後10日內，向本院提出上訴狀。
                            書記官  李玟郁
中    華    民    國    96    年    1     月    2     日
附錄本案論罪法條
刑法第339條第1項
意圖為自己或第三人不法之所有，以詐術使人將本人或第三人之
物交付者，處5 年以下有期徒刑、拘役或科或併科1000元以下罰
金。


司法院資訊處製作；財團法人民間司法改革基金會備份。
